臺灣臺北地方法院刑事判決
111年度審易字第484號
公  訴  人  臺灣臺北地方檢察署檢察官
被      告  徐孟恭



上列被告因妨害自由等案件，經檢察官提起公訴（110年度偵字
第17315號），本院判決如下：
    主  文
徐孟恭犯公然侮辱罪，處罰金新臺幣陸仟元，如易服勞役，以新
臺幣壹仟元折算壹日。又犯強制罪，處拘役貳拾日，如易科罰金
，以新臺幣壹仟元折算壹日。
    事  實
一、徐孟恭因不滿其位於臺北市○○區○○路000巷0弄00號住處隔壁
    即20號住處進行修繕裝潢工程所發出噪音聲響，於民國110
    年1月19日15時50分，至前開20號門口與負責該工地監工潘
    仕維質疑施工造成噪音事宜，竟基於公然侮辱之接續犯意，
    在該不特定人得共見共聞之1樓門口處，出言辱罵潘仕維「恁
    娘卡好」等語（臺語），並見潘仕維手持行動電話使用錄影
    功能，仍承上開犯意，詈罵「幹你老母雞掰」等語（臺語）
    ，足以貶損潘仕維之人格尊嚴及社會評價。
二、徐孟恭因不滿潘仕維持手機使用錄影功能對其錄影等行為，
    另基於強制之接續犯意，先徒手揮拍潘仕維持手機之手部，
    以此強暴方式妨害潘仕維自由使用手機之權利，致潘仕維亦
    受有手部挫傷、臉部挫傷等傷害，並見潘仕維欲騎乘機車離
    開之際，站立在潘仕維所騎機車前方，擋住潘仕維往前騎乘
    ，並拉住上開機車後座手把之強暴方式阻擋潘仕維離去，妨
    害潘仕維自由行動之權利。
三、案經潘仕維訴請臺北市政府警察局中山分局報請臺灣臺北地
    方檢察署檢察官偵查起訴。
    理  由
一、證據能力：
　　本判決認定事實所引用之供述及非供述證據，並無證據證明
    係公務員違背法定程序所取得，且檢察官及被告徐孟恭（下
    稱被告）就證據能力均表示無意見，即均未爭執證據能力（
    見本院卷第35、49至51頁），本院審酌該等證據資料製作時
    之情況，亦無違法不當及證明力明顯過低之瑕疵，認作為證
    據應屬適當，依刑事訴訟法第158條之4之解釋及第159條至
    第159條之5規定，均有證據能力。
二、認定犯罪事實所憑之證據及理由：
（一）訊據被告固坦承於上開時、地因其住處隔房屋施工造成聲
      響等問題而找負責工地監工之告訴人，但矢口否認上述犯
      行，辯稱：我沒有講事實欄所載的六字經，四字經是告訴
      人先用國語講，我才跟著講；另告訴人拿手機錄我，我才
      撥他手機，手機也沒有掉，我沒有拉住告訴人機車，只是
      站在機車前面擋他，因為我要找告訴人溝通，告訴人是該
      工地監工且是唯一窗口，發生噪音問題，我找警察，警察
      表示沒有辦法，找環保局，也只是在外面測試而已，只有
      找告訴人溝通云云。
（二）經查：
　 1、上開事實，業據證人即告訴人潘仕維指稱：我是位於吉林
      路161巷1弄20號住戶裝潢施工之現場監工人員，於110年1
      月19日15時50分許，住在隔壁鄰居即被告來問我有關施工
      許可證的問題，我表示許可證貼在一樓大門上可以去看，
      被告稱要看正本，我回稱可以照許可證上面編號打電話去
      建管處詢問，被告因此不悅，就先踢該處工地大門，並罵
      「恁娘卡好」，此時我為維護自己權益，拿起手機錄影，
      被告就問我為何要錄影，我跟被告說因剛才言行，所以要
      錄影自保，並往前走去有貼許可證的大門要跟被告解釋，
      被告不滿我持手機錄影，就罵「幹你老母雞掰」，並徒手
      朝我臉揮，有打到我右手大拇指及右臉頰，我就打電話報
      警，警方過來後僅告知權益並留雙方資料即離開，我就要
      騎機車去醫院驗傷，被告就踢機車，並站在機車前方擋著
      我不讓我過，被告並不是跟我講工程、解決問題，而是跟
      我說你很屌、你很厲害，我跟被告說我要去醫院驗傷，且
      後方有其他車輛要過，我才趁機騎車離開現場等語（見偵
      查卷第19至21、78至80頁）。是證人先後於警局及檢察官
      偵查中多次指述，所述事發經過，被告行為等均相符，先
      後所述並無歧異、矛盾、不一之情，是證人上開指述，堪
      以採信。　　
　 2、復觀檢察官於偵查中及本院審理中分別勘驗告訴人所提出
      當天現場錄影光碟，及警方調閱現場監視器所錄影像，勘
      驗內容為：　
　 （1）其中檔案名稱「IMG-1063」檔案（錄影長約45秒），勘
        驗內容為：
　　    影像內容均拍被告正面，穿著黑色外套，配戴藍色口  
        罩。
　　    （錄影時間00：00：00-00：00：18）
        被  告：你要做什麼(臺語)。
        告訴人：沒有啊，你剛侮辱我ㄟ。
        被  告：我侮辱你什麼。
        告訴人：你剛才說「恁娘卡好」(音譯)ㄟ。你是在侮辱
                我嗎。
        被  告：是啊。
        告訴人：你剛才踹我們屋主的門。你現在是想怎樣。
        被  告：怎樣，你你你。(臺語)
        告訴人：我們現在有申請喔。
        被  告：現在我要反告你恐嚇我喔。
        告訴人：我沒有恐嚇你。
        被  告：我叫你給我幹，你為什麼可以給我錄。
        告訴人：我剛那個是自我保護。我就說那個是建築師。
         （錄影時間：00：00：19—00：00：45）
　　　　畫面晃動致影像模糊不清楚。
        被  告：幹你老母雞掰（臺語）。
        （告訴人手持手機持續錄影，畫面僅攝錄被告站立前
        方）。
        告訴人：你剛才打我是不是。
        被  告：你昧衝瞎、蛤、你昧衝瞎（臺語）
        告訴人：我現在就叫警察，你剛才打我喔，我現在就可
　　　　        以叫警察。
        畫面呈：被告持續朝鏡頭方向前進移動。
        被   告：你錄我什麼。
        畫面呈：被告將右手舉起，並朝向鏡頭方向移動。
        告訴人：我這是自我、我這是正當防衛。
        畫面呈：被告右手遮住鏡頭，且右手手背處前後移
                  動。
        被  告：你憑什麼錄我。
        告訴人：好。
        畫面呈：被告右手手背遮住鏡頭，且背景中有拍打鏡
                頭聲音。
        被  告：你憑什麼錄我。
        畫面呈：由左至右晃動，被告右手朝向鏡頭方向移動。
        被  告：你憑什麼錄我。
        畫面見：被告右手由左至右移動，畫面亦由左至右移
                動，背景中有拍打鏡頭聲音。
        被  告：憑什麼。
        畫面呈：被告舉手揮打手機，影像晃動。
        以上內容，業經檢察官偵查中，及本院勘驗告訴人所提
        出錄影光碟，有勘驗筆錄、行動電話攝錄影像翻拍照片
        副卷可按（見偵查卷第91至93頁，本院卷44至46頁），
        可徵被告確時有對告訴人出言「恁娘卡好」、「幹你老
        母雞掰」等穢語，並在告訴人持行動電話攝錄過程中徒
        手拍打告訴人，且並無被告所稱為告訴人先講，其後跟
        著告訴人講之情。　　　
   （2）勘驗光碟檔案名稱「IMG-1071.MOV」、「IMG-1072」
　　　　此為調閱現場監視器影像， 其中被告穿著黑色上衣、
        藍色長褲、左手手提提袋之人，告訴人為穿著白色上衣
        之人，勘驗結果呈：
       （15：24：30-15：24：34）
        被告與告訴人均站立在該巷內路邊面對面，旁邊有民眾
        觀看，告訴人伸手指向監視器畫面右側後。
　　　　（15：24：35-15：24：38）
 　　　 被告往告訴人方向移動，告訴人取出行動電話，雙手握
        行動電話朝向被告，似有錄影動作，被告舉起右手往告
        訴人臉部方向伸出後放下。
　　　　（15：24：39-15：24：44）
　　　　告訴人站立監視器畫面右下方處，伸出左手指監視器畫
        面右側處，被告伸出右手往告訴人所持手機方向拍打動
        作，告訴人即有閃躲動作，並轉身面對被告往後退。 
　　　　（15：24：45-15：24：54）
　　　　告訴人遭被告拍打後，仍再拿起行動電話朝向被告，似
        進行錄影。
　      以上內容，有勘驗筆錄及現場監視器翻拍照片在卷可佐
        （見偵查卷第104至105頁，本院卷第48頁）。據上，可
        見被告與告訴人本站立對話，之後告訴人即取出行動電
        話並舉起進行拍錄，之後被告即有出手往告訴人手部、
        臉部處拍打動作，被告雖未將該手機拍落掉地，但告訴
        人顯無法正常使用行動電話拍錄，之後告訴人後退與被
        告保持一定距離始再舉起手中所持行動電話進行攝錄之
        情亦明。
  （3）勘驗光碟檔案名稱「IMG-1069」檔案（錄影長約45秒）
        ，勘驗內容為：
　　    畫面呈告訴人騎在機車上，被告穿著黑色上衣、藍色長
        褲、側背提袋。
        （15：37：21-15：37：24）
        畫面左上方為告訴人騎乘機車朝向畫面右下方方向行
　　　　駛，被告站立在畫面路中處，被告朝向告訴人方向移動
        。
        （15：37：25-15：37：34)
        被告往告訴人方向走過去，停在告訴人所騎乘機車前方
        ，被告站在告訴人所騎機車前方。
        （15：37：35-15：37：36）
        告訴人騎乘機車朝向畫面右側方向移動，被告亦朝畫面
        右側方向移動，仍站立在告訴人機車車身右前側處。
        （15：37：37-15：37：47）
        告訴人轉頭朝往後看，並將機車往後退，被告仍往告訴
        人所騎坐機車方向走過去，並仍站立在告訴人所騎機車
        旁。
        （15：37：48—15：37：54）
        告訴人轉動機車龍頭，往監視器畫面右側移動，被告伸
        出右腳，往監視器畫面右側橫跨1步後，站到告訴人所
        騎機車右後方處。
        （15：37：55—15：37：56）
        告訴人騎乘機車往監視器畫面右側前進，被告往告訴人
        所騎機車車尾處移動，並伸出手似拉住機車車尾處，致
        該機車搖晃一下。
        （15：37：57—15：38：03）
        告訴人停車並轉頭往後看被告，復轉回前往前騎乘機車
        離開現場，被告走至騎樓處。
        以上勘驗內容，有勘驗筆錄及監視器翻拍照片附卷可佐
        （見偵查卷第101至103頁，本院卷第46至47頁），據上
        ，可見告訴人欲騎乘機車離開，被告先站立在告訴人所
        騎機車前方，告訴人見狀欲轉向離開，被告仍持續往告
        訴人機車前方移動，擋住告訴人往前騎乘，之後告訴人
        即以倒車方式欲離開，及因該巷道有其他車輛欲通過，
        告訴人往路旁挪移後，被告即至告訴人機車後方先出腳
        踢機車，復出手拉機車車尾處，仍妨礙告訴人騎機車，
        經告訴人回頭見被告無其他妨礙行為後才趁機駛離等節
        ，亦堪認定。
   （4）是據上開勘驗內容，其中告訴人所持行動電話錄影錄影
        內容雙方對話連貫，並無暫停或中斷，且被告穿著衣物
        、配戴口罩等亦與警方調閱當日現場監視器畫面所呈相
        同，當庭勘驗過程中，被告均明確稱畫面中所攝錄之人
        確為被告本人，並對勘驗內容表示無意見等語明確（見
        本院卷第47至48頁），被告於言詞辯論終結後另具狀稱
        該光碟中辱罵「六字經」內的聲音並非被告當天的聲音
        云云，事後空言否認，顯臨訟卸責之詞而不足採。
 　（5）被告雖稱其所為，要找告訴人溝通有關施工噪音問題，
        然不論被告是否確具要求告訴人與其溝通、討論噪音之
        事由，均無違背他人自主意願，見告訴人持手機進行拍
        錄，或騎機車欲離開，均無得以徒手拍打行動電話、或
        以身體阻擋、腳踢機車或徒手拉住機車方式強要告訴人
        不得使用行動電話拍錄或一定要留在現場與其討論之權
        利；且該處為大眾通行之公開場所，告訴人當下僅因質
        疑被告言行，並無何挑釁，或有與被告口角言行，被告
        竟當場無端出言意思「幹恁娘」衍生之「恁娘卡好」、
        「幹你老母雞掰」等穢語，顯非單純口頭禪，或有何遭
        告訴人激怒下脫口而出之發洩語，顯欲以此粗鄙用語方
        式羞辱告訴人，並足以貶損他人之人格評價甚明。
   3、此外，並有張貼於臺北市○○區○○路00號161巷1弄1公寓大
      門上之「室內裝修許可證」照片2張、馬偕紀念醫院於110
      年1月19日出具診斷證明書、臺北市中山分局民權一路派
      出所受理各類案件紀錄表、110報案紀錄單在卷可按（見
      偵查卷第51、55、57、95、97頁）。
（三）綜上，被告本案所辯，均係卸責之詞，不足憑採，本案事
      證明確，被告犯行均堪以認定。
三、論罪：　　
（一）核被告所為，分別係犯刑法第309條第1項之公然侮辱罪，
      及同法第304條第1項之強制罪。被告基於強制犯意，為防
      害告訴人持行動電話攝錄，而以強暴之方式徒手推撥告訴
      人所持行動電話，過程中碰觸告訴人手部、臉部，致告訴
      人手部、臉部均受有挫傷之傷害，為被告實施強暴強制行
      為之當然結果，不另論傷害罪，併此說明。　　
（二）各罪關係：
　 1、接續犯：
　　  被告所為上開公然侮辱、強制等犯行，均在近接密切之時
      間、場所下所為，先後以穢語「恁娘卡好」、「幹你老母
      雞掰」侮辱告訴人，及先後以站立告訴人所騎機車前方以
      身體擋住，接續至告訴人機車後方以腳踢機車、手拉車尾
      方式妨害告訴人騎乘機車離開所為，各言行、舉動間之獨
      立性甚為薄弱，顯係各基於單一犯意接續進行之各個部分
      動作，均應構成接續犯之實質上一罪。
   2、數罪：
  　　被告所犯公然侮辱及強制犯行間，犯意各別，行為互殊，
　　  應予分論併罰。
四、科刑：
　　爰以行為人責任為基礎，審酌被告為智識成熟之成年人，且
    與告訴人素不相識，就告訴人任職公司承攬房屋裝潢施工所
    發出聲響等問題，當應找主管機關、承辦負責人員，理智提
    出、討論，竟動輒在公眾出入馬路上大聲以穢語辱罵告訴人
    ，並強制告訴人騎乘機車離去，顯缺乏尊重他人權益之認知
    ，所為應予非難，衡酌被告本案所為之犯罪動機、目的、手
    段、告訴人法益受侵害程度，及被告犯後否認犯行，且因賠
    償金額雙方因無共識而未能成立和解或調解，迄今尚未能獲
    取告訴人諒恕，暨被告所陳之學、經歷、家庭經濟、生活狀
    態等一切情狀，分別量處如主文所示之刑，並分別諭知易科
    罰金、罰金役服勞役之折算標準。　　
據上論斷，應依刑事訴訟法第299條第1項前段，判決如主文。
本案經檢察官蔡沛珊提起公訴，檢察官楊舒雯到庭執行職務。
中　　華　　民　　國　　111 　年　　5 　　月　　23　　日
　　　　　　　　　刑事第二十一庭法　官　程克琳
以上正本證明與原本無異。
如不服本判決應於收受送達後20日內向本院提出上訴書狀，並應敘述具體理由；其未敘述上訴理由者，應於上訴期間屆滿後20日內向本院補提理由書（均須按他造當事人之人數附繕本）「切勿逕送上級法院」。告訴人或被害人如對於本判決不服者，應具備理由請求檢察官上訴，其上訴期間之計算係以檢察官收受判決正本之日期為準。 因疫情而遲誤不變期間，得向法院聲請回復原狀。                                        
  　　　　　　　　　　　　　　　書記官　陽雅涵
中　　華　　民　　國　　111 　年　　5 　　月　　25　　日
本案論罪科刑法條
刑法第304條：
以強暴、脅迫使人行無義務之事或妨害人行使權利者，處3年以
下有期徒刑、拘役或3百元以下罰金。
前項之未遂犯罰之。
刑法第309條：
公然侮辱人者，處拘役或 9 千元以下罰金。
以強暴犯前項之罪者，處1 年以下有期徒刑、拘役或1 萬5 千元
以下罰金。